臺灣高等法院臺南分院刑事判決
111年度上訴字第18號
上  訴  人  
即  被  告  許慧廸



選任辯護人  錢冠頤律師（法扶律師）
上  訴  人  
即  被  告  許雯倩




選任辯護人  蔡青芬律師（法扶律師）
上列上訴人即被告等因毒品危害防制條例案件，不服臺灣臺南地
方法院110年度訴字第212號中華民國110年10月14日第一審判決
（起訴案號：臺灣臺南地方檢察署109年度偵字第14217號、第16
227號、第21356號），提起上訴，本院判決如下：
    主  文
原判決關於甲○○部分撤銷。
甲○○幫助犯販賣第二級毒品罪，處有期徒刑壹年貳月，緩刑參年
。
其他上訴駁回（即乙○○部分）。
    事  實
一、乙○○明知甲基安非他命係毒品危害防制條例第2條第2項第2
    款所定之第二級毒品，不得非法持有、販賣。竟基於販賣第
    二級毒品以營利之犯意，利用未扣案之行動電話下載通訊軟
    體LINE作為聯絡販賣毒品之工具，於附表編號1至4所示之時
    間、地點，以附表編號1至4所示之交易方式，販賣如附表編
    號1至4所示之甲基安非他命予吳○益，並均已收取價金（毒
    品交易時間、地點、對象及價格，詳如附表編號1至4所載）
    。又甲○○明知乙○○販賣第二級毒品予吳○益，仍基於幫助乙○
    ○販賣第二級毒品甲基安非他命之犯意，於附表編號4所載之
    時間，引領吳○益進入臺南市○○區○○○街00巷0號00樓之00住
    處內，以利乙○○與吳○益完成第二級毒品甲基安非他命交易
    。
二、案經臺南市政府警察局新化分局報請臺灣臺南地方檢察署檢
    察官偵查起訴。
    理  由
壹、證據能力：
一、按被告以外之人於檢察事務官、司法警察（官）調查中所為
    之陳述，依刑事訴訟法第159條第1項規定，係屬傳聞證據，
    原則上無證據能力，惟如該陳述與審判中不符時，其先前之
    陳述具有較可信之特別情況，且為證明犯罪事實存否所必要
    者，依同法第159條之2規定，始例外認為有證據能力。被告
    乙○○及其辯護人主張：證人吳○益、甲○○於警詢之證詞無證
    據能力等語，查證人吳○益、甲○○於警詢之陳述，並無傳聞
    證據例外之情形，故此部分對被告乙○○應無證據能力。
二、按被告以外之人於審判外之陳述，雖不符刑事訴訟法第159
    條之1至第159條之4之規定，然經當事人於審判程序同意作
    為證據，法院審酌該言詞陳述或書面陳述作成時之情況，認
    為適當者，亦得為證據。又當事人、代理人或辯護人於法院
    調查證據時，知有第159條第1項不得為證據之情形，而未於
    言詞辯論終結前聲明異議者，視為有前項之同意，刑事訴訟
    法第159條之5定有明文。立法意旨在於傳聞證據未經當事人
    之反對詰問予以核實，原則上先予排除，惟若當事人已放棄
    反對詰問權，於審判程序中表明同意該等傳聞證據可作為證
    據，或於言詞辯論終結前未聲明異議，基於尊重當事人對傳
    聞證據之處分權，及證據資料愈豐富，愈有助於真實發見之
    理念，且強化言詞辯論主義，使訴訟程序得以順暢進行，上
    開傳聞證據亦均具有證據能力。查，除上述一所示外，本案
    所引用之相關證據資料（詳後引證據），其中各項言詞或書
    面傳聞證據部分，縱無刑事訴訟法第159條之1至第159條之4
    或其他規定之傳聞證據例外情形，然業經本院審理時予以提
    示並告以要旨，且各經檢察官、被告乙○○、甲○○及其等辯護
    人表示意見，當事人已知上述證據乃屬傳聞證據，已明示同
    意作為本案之證據使用（本院卷第142-143、184-185頁），
    而本院審酌上開證據資料製作時之情況，無不當取供及證明
    力明顯過低之瑕疵，認以之作為證據應屬適當，揆諸前開規
    定，應認均有證據能力。
貳、認定犯罪事實所憑之證據及理由：　　
一、被告乙○○如附表編號1至4所示之販賣第二級毒品部分：
　㈠訊據被告乙○○固坦認與吳○益聯繫後，於如附表編號1至3所示
    之時間、地點，交付吳○益如附表編號1至3所示之第二級毒
    品甲基安非他命，並自吳○益處取得如附表編號1至3所示之
    金錢，且於附表編號4所示之時間、地點，提供第二級毒品
    甲基安非他命予吳○益之事實不諱，惟矢口否認有何販賣第
    二級毒品之犯行，辯稱：附表編號1至3部分，我是與吳○益
    合資購買第二級毒品，亦未賺取任何利益，又附表編號4是
    無償請吳○益施用第二級毒品甲基安非他命，並未向吳○益收
    取款項云云，辯護人亦為被告乙○○辯護稱：就附表編號1至3
    部分，是由吳○益先把錢交給被告乙○○，再由被告乙○○向上
    游取貨，也不一定每次都能取得毒品，且吳○益匯款以後有
    時還要等，甚至吳○益認為跟被告乙○○拿的毒品價格比市價
    更便宜，故本件很難排除確實有合資或代購的高度可能性。
    又就附表編號4部分，從LINE對話紀錄無法看出有任何交易
    毒品或提及價金的暗語，此部分僅有證人吳○益之證述，且
    被告甲○○於警詢及偵查時之供述，亦無法證明被告乙○○有於
    附表編號4所示之時地販賣毒品予吳○益之行為，故並無任何
    證據佐證被告乙○○有為附表編號4之販賣毒品犯行，依罪疑
    唯輕之法理，應為被告許慧迪無罪的諭知云云。
　㈡惟查，被告乙○○確以行動電話下載之通訊軟體LINE，與吳○益
    聯繫後，於如附表編號1至3所示之時地，交付吳○益如附表
    編號1至3所示之第二級毒品甲基安非他命，並自吳○益處取
    得如附表編號1至3所示之金錢，且於如附表編號4所示之時
    地，提供第二級毒品甲基安非他命予吳○益等情，業據被告
    乙○○坦承在卷（警卷第3-10頁、臺灣臺南地方檢察署108年
    度他字第6495號卷《下稱偵卷》第590-593頁、原審卷第101-1
    03頁），復經證人吳○益於偵查、原審時（偵卷第537-542頁
    、原審卷第201-221頁）、證人即被告甲○○於偵查時（偵卷
    第586頁）證述屬實，且有被告乙○○與吳○益之通訊軟體LINE
    對話紀錄翻拍照片15張（警卷第61-67、71-77頁）、109年6
    月29日監視器畫面翻拍照片7張（警卷第99-105頁）、吳○益
    之中國信託銀行存款交易明細1紙（警卷第111頁）附卷可稽
    。是此部分事實，堪信屬真實。
　㈢又查：
　⒈證人吳○益於偵查時證稱：（《提示109年5月22日LINE對話紀
    錄》這是否是你與慧廸的LINE對話？）是。（對話中「先給
    你一半」是何意？）我每次拿都是拿1錢的甲基安非他命，
    一半是半錢，慧廸傳「先給你一半」是指先給我半錢，後來
    他又傳「兩種各一半」是指他可能有二種不一樣的甲基安非
    他命。（5月22日對話結束後，你們有無交易甲基安非他命
    ？）有，慧廸送來我家，時間是在5月22日凌晨3點30分在○○
    區○○○街000巷000號我住處旁邊的巷子，當時是交易甲基安
    非他命，他給我1錢，裝成2包，所以我才會問「兩個一樣多
    還是有分」，慧廸回答我二個都一樣，當時交易金額是新臺
    幣（下同）4,000元，我用匯款，我先拿到甲基安非他命，
    之後再匯款。（你當時是匯多少？）匯3,000元。（《提示吳
    ○益存款交易明細》你匯款時間是否是在109年5月22日16：48
    ，有一筆3,000元？）是。（欠的1,000元，你有無還給慧廸
    ？）有，是在5月26日我傳「還你1,000」。（《提示109年5
    月26日LINE對話紀錄》5月26日有無毒品交易？）有，當天我
    還慧廸1,000元，我說「你再借我一個」是指我要向慧廸買1
    錢的甲基安非他命，但是錢先欠著，當天我們是在5月26日
    下午2點在○○○街慧廸家1樓見面，他當時給我1錢的甲基安非
    他命，裝成1包，交易的金額是4,000元，後來我是在5月27
    日下午6點我有傳「匯了」，當時我匯4,000元。（《提示吳○
    益存款交易明細》你匯款時間是否是在109年5月27日18：04
    ？）是，當時我是匯4,000元。（《提示109年6月20日LINE對
    話紀錄》你傳『很想玩一下』是何意？）就是我很久沒有吸食
    甲基安非他命，想要吸食甲基安非他命。（慧廸傳「飲料要
    買全糖還是半糖」是何意？）意思是問我要1錢或是半錢的
    甲基安非他命，我回答「全堂好了」，意思是我要1錢的甲
    基安非他命。（你如何知道慧廸不是在問你飲料？）他從來
    不會問我要不要喝飲料。（6月20日那一天，你們有無見面
    ？）有，6月20日凌晨3：44，慧廸送過來我○○的住處，我們
    見面的地點是我家旁邊的巷子，他當時給我1錢的甲基安非
    他命，裝成一包，交易金額是4,000元，我是現金給他。（《
    提示109年6月29日LINE對話紀錄》你傳「方便找你嗎」是何
    意？）我要問慧廸那邊有無甲基安非他命。後來我們有毒品
    交易，時間是在6月29日凌晨3點在慧廸的家，○○○街，交易
    甲基安非他命1錢、裝成1包。（《提示6月29日監視器畫面》
    這是否是當時的情形？）是，是慧廸的老婆到1樓帶我搭電
    梯上去，後來慧廸幫我感應電梯讓我下樓（偵卷第538-540
    ）等語。且於原審時證述：於109年6月29日凌晨3時許，在
    乙○○住處，是乙○○拿給我1錢的甲基安非他命，那天我給乙○
    ○5,000元，包括我之前欠他的1,000元，當場我並未施用甲
    基安非他命（原審卷第207-208頁）等語。
　⒉觀之證人吳○益上開證述內容，核與前開被告乙○○與吳○益之L
    INE對話紀錄（警卷第61-67、71-77頁）內容相符，互為印
    證，且證人吳○益已就其向被告乙○○購買甲基安非他命之聯
    絡方式、數量、價錢、時間、地點等關於本案之重要情節，
    均能詳細加以描述，並就各次交易毒品之付款方式（或以現
    金或匯款，並在訊息對話中說明前次未付足款項已清償），
    亦清楚陳述，是其所述應堪信為真實。
　⒊按所謂合資、代購、調貨行為是否構成販賣，自應視被告在
    買賣毒品過程中之交易行為特徵而定，即其究係立於賣方之
    立場，向上游取得貨源後以己力為出售之交易，抑或立於買
    方立場，代為聯繫購買加以判斷。若被告接受買主提出購買
    毒品之要約，並直接收取價金、交付毒品予買主，自己完遂
    買賣的交易行為，阻斷毒品施用者與毒品提供者的聯繫管道
    ，縱其所交付之毒品，係其另向上游毒販所取得，然其調貨
    行為仍具有以擴張毒品交易而維繫其自己直接為毒品交易管
    道之特徵，自仍屬於毒品危害防制條例所規定之販賣行為，
    因上游毒販與買主間並無直接關聯，無從認係立於買方立場
    ，為買主代為聯繫購買毒品，該毒品交易行為，自僅屬被告
    自己一人之單獨販賣行為。而利得非必以金錢為限，獲得物
    品、減省費用亦屬之（最高法院107年度台上字第417號判決
    意旨參照）。
　⒋查被告乙○○於偵查時供稱：（吳○益知不知道你的毒品來源是
    何人？）他不知道。（吳○益知不知道你跟上游拿多少？）
    他不知道。（他有辦法直接跟你的上游聯絡嗎？）他沒有辦
    法，他只有辦法跟我聯絡（偵卷第592頁）等語。又證人吳○
    益於原審時證稱：（通常你有需求時，你會如何找乙○○？）
    我會以LINE問他有沒有，方便嗎。（你怎麼知道是合資？）
    也不是合資，反正我就是把錢拿給他，他再去拿，所以不一
    定馬上就拿的到。（據你所知，他還要跟他的上游去拿？）
    對。（你知道他去拿的上游是誰嗎？）不知道。（為何之前
    你做筆錄不管在警詢或偵查中時都沒有提到合資，今天卻特
    別講到合資？）我沒有特別講，我就是拿錢給他，等他去買
    。（你如何知道他要跟人家拿？）因為我每次匯錢給乙○○時
    ，他都不是馬上拿到。（乙○○有無跟你透露過他是去跟誰拿
    ？）他不可能會跟我說。（照你買毒品的模式，你是否知道
    他實際跟他藥頭買多少毒品？）我不知道。（那你如何是跟
    乙○○合資？）我不知道他到底拿多少，只知道他需要多少錢
    然後我匯給他。（乙○○去買的時候有自己出錢嗎？還是他拿
    到你匯的錢再去買那個數量？）我不知道。（那你怎麼知道
    這叫合資？）我沒有想那麼多，每次他都跟我說要先拿到錢
    他才能去拿（原審卷第204-205、209、213-217頁）等語。
    依上而論，證人吳○益並不知，亦無從得知被告乙○○之毒品
    來源及實際購入毒品之價格；又被告乙○○接受買主吳○益提
    出購買甲基安非他命之要約，並直接收取價金、交付甲基安
    非他命予吳○益，自己完遂買賣之交易行為，阻斷甲基安非
    他命施用者與甲基安非他命提供者（藥頭）之聯繫管道，縱
    其所交付之甲基安非他命，係其另向上游毒販所取得，然其
    調貨行為仍具有以擴張甲基安非他命交易而維繫其自己直接
    為甲基安非他命交易管道之特徵，自仍屬於販賣甲基安非他
    命之行為，因上游毒販與買主吳○益間並無直接關聯，無從
    遽認被告乙○○係立於買方立場，為買主代為聯繫購買甲基安
    非他命。準此，堪認被告乙○○就如附表編號1至3所為，確均
    屬毒品危害防制條例所規定之販賣行為無訛。從而，被告乙
    ○○辯稱：附表編號1至3是與吳○益合資購買甲基安非他命云
    云，應屬事後卸責之詞，不足採信，並辯護人辯稱：附表編
    號1至3，難以排除有合資或代購的高度可能性云云，應屬無
    據。
　⒌又關於附表編號4部分，證人吳○益於原審時證述：（通常你
    有需求時，你會如何找乙○○？）我會以LINE問他有沒有，方
    便嗎。（《附表編號4》你有無給他錢？）有，包括我欠他的
    。（那你那天給他多少錢？）5,000元。（那你在那天拿到
    的甲基安非他命是多少？）1錢。（多的那1,000元是還什麼
    時候的債務？）上次我有欠他。（你說這天的情形，毒品跟
    錢都是由乙○○經手？）是。（你有無在當場施用？）沒有。
    （《附表編號4》當天有無花錢向乙○○買到甲基安非他命？）
    我有花錢拿到甲基安非他命。（當天是錢付給他，乙○○就有
    現貨交給你？）對。（《提示6月29日LINE對話紀錄》「方便
    找你嗎」是什麼意思？）意思是問他有沒有甲基安非他命等
    語（原審卷第204、207-208、213-214頁），且觀之109年6
    月29日LINE對話紀錄（警卷第97頁），證人吳○益一開始即
    向被告乙○○稱：「方便找你嗎」等語，核與其等交易第二級
    毒品甲基安非他命之慣用語相符。復次，證人即被告甲○○於
    偵查時證陳：（吳○益當時到你們住處做什麼？）我帶他上
    樓後，我只知道他來找乙○○，我看到桌上有1小包甲基安非
    他命，但是我沒有看到乙○○拿給吳○益。（為何你在警局說
    吳○益有跟乙○○交易毒品？）吳○益都會去我們家，他來都是
    找乙○○拿毒品，至於價錢我真的不知道，所以我知道吳○益
    來都是要拿毒品甲基安非他命（偵卷第586頁）等語；由此
    ，足徵證人吳○益前開證述：於附表編號4所示時地係向被告
    乙○○購買甲基安非他命，並被告乙○○當時就有現貨給我等語
    ，應屬有據。又被告乙○○於偵查時供稱：（你如何與吳○益
    聯絡？）用LINE。（你是否有賣甲基安非他命給吳○益？）
    是吳○益請我幫他購買等語（偵卷第590頁），是被告乙○○明
    知吳○益係有第二級毒品甲基安非他命需求之人，則吳○益既
    因需求而欲購買第二級毒品甲基安非他命，以LINE與被告乙
    ○○聯繫，且已來到被告乙○○上址住處，當係為向被告乙○○購
    買第二級毒品甲基安非他命甚明。從而，被告乙○○辯稱：附
    表編號4是無償請吳○益施用第二級毒品甲基安非他命云云，
    應屬事後避重就輕之詞，並辯護人為被告乙○○辯稱：附表編
    號4除證人吳○益之證述外，並無補強證據云云，核屬無據。
　㈣按販賣毒品本無一定價格，各次買賣之價格，可能各有差異
    ，隨供需雙方之資力、關係之深淺、需求之數量、貨源之充
    裕與否、販賣者對於資金之需求如何即殷切與否，以及政府
    查緝之態度，進而為各種不同之風險評估，而為機動性之調
    整，是其價格標準，自非一成不變，且販賣者從各種「價差
    」或「量差」或係「純度」謀取利潤方式，或有差異，然其
    所圖利益之非法販賣行為目的，則屬相同，並無二致。本案
    上開販賣第二級毒品之行為，雖因未當場查獲販毒事實，無
    從察知其販賣毒品確實數量、純度，亦無從知悉販入之價格
    ，以為是否高價賣出之比較，惟毒品危害防制條例所處罰之
    「販賣」毒品罪，所著重者為在主觀上有藉以牟利之惡性，
    及對毒品之擴散具有較有償或無償轉讓行為更嚴重之危害性
    ，被告有無「營利」之意圖係從客觀之社會環境、情況及證
    人、物證等資料，依據證據法則綜合研判認定。衡諸毒品甲
    基安非他命量微價高，且依一般社會通念以觀，販賣行為在
    通常情形下均係以牟利為其主要誘因及目的，倘非有利可圖
    ，絕無甘冒重罰風險而為之之理。從而，舉凡其有償交易，
    除足反證其確另基於某種非圖利本意之關係外，通常尚難因
    無法查悉其販入價額作為是否高價賣出之比較，而諉無營利
    之意思，致阻卻販賣犯行之追訴。查被告許慧迪與吳○益間
    僅為朋友關係，而毒品價昂，被告許慧迪自無免費提供吳○
    益毒品之可能，且被告許慧迪敢甘冒遭刑事追訴之風險，將
    甲基安非他命交付予吳○益並收取金錢，自係其間有利可圖
    ，足見被告許慧迪主觀上確有營利之意圖甚明。
　㈤綜上所述，本件事證明確，被告許慧迪如附表編號1至4所示
    之販賣第二級毒品犯行，均堪認定，應依法論科。
二、被告甲○○如附表編號4所示之幫助販賣第二級毒品部分：
　㈠前揭幫助販賣第二級毒品之犯罪事實，業據被告甲○○於本院
    時坦認不諱（本院卷第182-183、191頁），並經證人吳○益
    於偵查、原審時（偵卷第537-542頁、原審卷第201-221頁）
    證述屬實，且有被告乙○○與吳○益109年6月29日LINE對話紀
    錄翻拍照片1張（警卷第97頁）、109年6月29日監視器畫面
    翻拍照片7張（警卷第99-105頁）在卷可稽。準此，被告甲○
    ○上開任意性自白，核與卷內之積極證據相符，堪信為真實
    。
　㈡證人吳○益雖於偵查時證稱：附表編號4的毒品價金，我是交
    給乙○○的老婆，我只知道她叫「今天」。附表編號4的毒品
    ，一樣是乙○○的老婆交給我的。附表編號4所示之時地，我
    有與乙○○見面，我有看到乙○○在門裡面，我與乙○○的老婆交
    易地點是在乙○○家門口，是在00樓，原本他們開門要讓我進
    去，但是我說我馬上要走。是乙○○的老婆到1樓帶我搭電梯
    上去，後來乙○○幫我感應電梯讓我下樓。6月29日那一天，
    我在乙○○的住處停留頂多10分鐘。我與乙○○的老婆是一手交
    錢一手交貨等語（偵卷第540頁）。惟於原審時改證稱：因
    為乙○○的住處不能直接上去，所以乙○○就叫他老婆甲○○帶我
    上樓，我與甲○○只是打個招呼，並未交談。進去住處後，甲
    ○○就去照顧小孩。附表編號4所示之毒品交易，是我和乙○○
    一手交錢一手交貨。偵查時我說是與乙○○的老婆一手交錢一
    手交貨，我是想表達當時沒有進去房子裡面，因為害怕被列
    為乙○○製造毒品之共犯才會做不實陳述等語（原審卷第212-
    214頁）。而查，觀之前開109年6月29日被告乙○○住處大樓
    監視器畫面翻拍照片7張，內容如下：⒈吳○益109年6月29日3
    時3分許抵達乙○○社區大廳。⒉甲○○於109年6月29日3時5分搭
    電梯下樓。⒊甲○○抵達1樓，自電梯步出，並至大廳帶吳○益
    上樓。⒋甲○○帶吳○益搭乘電梯，並帶吳○益返回住處交易。⒌
    109年6月29日3時46分乙○○送吳○益離開。由此可知，證人吳
    ○益自被告甲○○引領至住處到離開，共計約41分鐘之久，停
    留時間並非短暫，故證人吳○益於偵查時證述：在乙○○住處
    停留頂多10分鐘，我是與乙○○的老婆在住處門口交易毒品，
    原本他們開門要讓我進去，但是我說我馬上要走云云，顯與
    客觀事實不符。復次，被告乙○○於原審時供稱：附表編號4
    甲○○只是帶吳○益上來，並未參與我跟吳○益之間的事等語（
    原審卷第103頁），核與證人吳○益上開原審時之證述內容相
    符。又被告乙○○因涉犯製造第二級毒品罪嫌，經原審以110
    年度訴字第374號判決判處有期徒刑3年8月，並經本院以110
    年度上訴字第1186號駁回上訴（現上訴最高法院），有原審
    法院110年度訴字第374號判決書1份（原審卷第179-194頁）
    、臺灣高等法院被告前案紀錄表可按；是證人吳○益因知悉
    被告乙○○製造毒品犯行已為檢警偵辦中，擔心自己停留在被
    告乙○○住處過久，恐遭懷疑而列為製造第二級毒品共犯，始
    於偵查時虛偽證述毒品交易對象為被告甲○○，並僅在住處門
    口停留不到10分鐘，希望能以此免除檢警之懷疑。依上所述
    ，實際與吳○益為附表編號4所示之毒品交易者，應為被告乙
    ○○，故尚難以證人吳○益於偵查時虛偽不實之證詞，以為被
    告甲○○不利之認定。
　㈢按刑法上之幫助犯，係對於犯罪與正犯有共同之認識，而以
    幫助之意思，對於正犯資以助力，而未參與實施犯罪之行為
    者而言（最高法院88年度台上字第1270號判決意旨參照）。
    刑法關於正犯、幫助犯之區別，係以其主觀之犯意及客觀之
    犯行為標準，凡以自己犯罪之意思而參與犯罪，無論其所參
    與者是否犯罪構成要件之行為，皆為正犯，其以幫助他人犯
    罪之意思而參與犯罪，其所參與者，苟係犯罪構成要件之行
    為，亦為正犯。如以幫助他人犯罪之意思而參與犯罪，其所
    參與者又為犯罪構成要件以外之行為，則為從犯（最高法院
    95年度台上字第3886號判決意旨參照）。查被告乙○○於附表
    編號4所示時地，以附表編號4所示方式，販賣第二級毒品甲
    基安非他命1包予吳○益，業經本院認定如前；又被告甲○○明
    知被告乙○○與吳○益為毒品交易，而引領吳○益進入上址住處
    ，僅為他人販賣第二級毒品犯行提供助力，尚無證據足以證
    明被告甲○○係以自己實施販賣第二級毒品犯罪之意思，或與
    被告乙○○為犯意聯絡，或有直接參與犯罪構成要件行為分擔
    等情事，揆諸前揭判決意旨說明，被告甲○○應屬幫助犯修正
    施行前毒品危害防制條例第4條第2項之販賣第二級毒品罪無
    訛。
　㈣依上所述，被告甲○○就附表編號4所示之幫助販賣第二級毒品
    犯行，亦堪認定，應依法論科。
參、論罪科刑：
一、被告等行為後，毒品危害防制條例第4條第2項業於109年1月
    15日修正公布，並自公布後6個月後即109年7月15日生效施
    行。而修正前毒品危害防制條例第4條第2項規定：「製造、
    運輸、販賣第二級毒品者，處無期徒刑或七年以上有期徒刑
    ，得併科新臺幣一千萬元以下罰金」，修正後規定：「製造
    、運輸、販賣第二級毒品者，處無期徒刑或十年以上有期徒
    刑，得併科新臺幣一千五百萬元以下罰金」，經比較新舊法
    結果，修正後之法定刑較修正前提高。又修正前毒品危害防
    制條例第17條第2項規定：「犯第4條至第8條之罪於偵查及
    審判中均自白者，減輕其刑」，修正後則規定：「犯第4條
    至第8條之罪於偵查及歷次審判中均自白者，減輕其刑」，
    就偵審自白減輕其刑規定經比較結果，新法增加『歷次』審判
    中均自白之條件，是以修正前毒品危害防制條例第17條第2
    項規定較有利於被告。依刑法第2條第1項前段之規定，本件
    自應適用行為時即修正前毒品危害防制條例第4條第2項之規
    定論處，並適用較有利於被告之修正前毒品危害防制條例第
    17條第2項規定。
二、核被告許慧迪就附表編號1至4所為，均係犯修正前毒品危害
    防制條例第4條第2項之販賣第二級毒品罪（共4罪）。被告
    甲○○就附表編號4所為，係犯刑法第30條第1項前段、修正前
    毒品危害防制條例第4條第2項之幫助販賣第二級毒品罪。被
    告許慧迪各次販賣第二級毒品前，持有第二級毒品之低度行
    為，為各次販賣毒品之高度行為所吸收，均不另論罪。又被
    告許慧迪所犯如附表編號1至4所示各次販賣第二級毒品罪，
    犯意各別，行為互殊，應予分論併罰。
三、公訴意旨雖認被告甲○○與被告乙○○共同犯附表編號4所示之
    販賣第二級毒品犯行，惟被告甲○○僅係幫助，而非與被告乙
    ○○有犯意之聯絡及行為之分擔，應成立幫助販賣第二級毒品
    罪，已如前述，而按正犯與幫助犯、既遂犯與未遂犯，其基
    本犯罪事實並無不同，僅犯罪之態樣或結果有所不同，尚不
    生變更起訴法條之問題（最高法院102年度台上字第1998號
    判決意旨參照），自毋庸變更起訴法條。　　
四、刑之加重、減輕：
　㈠依司法院釋字第775號解釋文義及理由，係指構成累犯者，不
    分情節，一律加重最低本刑，於不符合刑法第59條所定要件
    之情形下，致生行為人所受之刑罰超過其所應負擔罪責之個
    案，不符罪刑相當原則、比例原則。於此範圍內，在修正前
    ，為避免發生上述罪刑不相當之情形，法院就該個案應裁量
    是否加重最低本刑（最高法院108年度台上字第2312號、第2
    361號判決意旨參照）。依此，該解釋係指個案應量處最低
    法定刑、又無法適用刑法第59條在內減輕規定之情形，法院
    應依此解釋意旨裁量不予加重最低本刑（最高法院108年度
    台上字第338號判決意旨參照）。查被告乙○○前因違反槍砲
    彈藥刀械管制條例，經臺灣臺南地方法院以102年度訴字第6
    57號判決判處有期徒刑3年10月確定；又因施用毒品案件，
    經臺灣臺南地方法院以102年度簡字第1979號判決判處有期
    徒刑5月確定；上開2罪，經臺灣臺南地方法院以103年度聲
    字第94號裁定應執行有期徒刑4年確定，於105年11月18日縮
    短刑期假釋出監，並於106年10月30日假釋期滿，假釋未經
    撤銷視為執行完畢，有臺灣高等法院被告前案紀錄表可按，
    其受徒刑之執行完畢，五年以內故意再犯本案有期徒刑以上
    之各罪，均為累犯。審酌被告許慧迪前有槍砲、施用毒品前
    科紀錄，理應產生警惕作用，惟其仍再犯本件販賣第二級毒
    品犯行，顯見前案之徒刑對被告許慧迪並未生警惕作用，其
    對於刑罰之反應力顯然薄弱，且被告乙○○並無司法院釋字第
    775號解釋意旨所指個案應量處最低法定刑、又無法適用刑
    法第59條減輕其刑，而應依此解釋意旨裁量不予加重最低本
    刑之情形，則就其所犯上開各罪，除販賣第二級毒品法定刑
    為無期徒刑部分不得加重外，餘仍應依刑法第47條第1項規
    定加重其刑。
  ㈡被告甲○○以幫助之意思，參與構成要件以外之行為，為幫助
    犯，衡諸其犯罪情節，爰依同法第30條第2項之規定，按正
    犯之刑減輕之。
　㈢按修正前毒品危害防制條例第17條第2項規定：「犯第4條至
    第8條之罪於偵查及審判中均自白者，減輕其刑」。查被告
    甲○○於警詢時供承：（吳○益去你家做何事？）我帶他上樓
    ，他是去我家拿甲基安非他命。（吳○益跟何人毒品交易？
    ）吳○益跟我先生乙○○毒品交易。（照你所述，吳○益跟乙○○
    毒品交易的事，你是知情的，只是你沒看到過程？）正確。
    （你如何得知妳先生要跟吳○益毒品交易？）是吳○益打電話
    給我先生乙○○，然後我先生跟我說要下樓帶吳○益上來。吳○
    益每次來我家就是要毒品交易等語（警卷第19頁），並於偵
    查時供認：（吳○益當時到你們住處做什麼？）我帶他上樓
    後，我只知道他來找乙○○，我看到桌上有1小包甲基安非他
    命。（為何你在警局說吳○益有跟乙○○交易毒品？）吳○益都
    會去我們家，他來都是找乙○○拿毒品，至於價錢我真的不知
    道，所以我知道吳○益來都是要拿毒品甲基安非他命等語（
    偵卷第586頁）。又被告甲○○就附表編號4所示之幫助販賣第
    二級毒品犯行，已於本院時供認不諱（本院卷第182-183、1
    91頁）。依上，被告甲○○就上開幫助販賣第二級毒品之犯行
    ，已於偵查、審理時均自白犯行，應依修正前毒品危害防制
    條例第17條第2項之規定，減輕其刑，並依法遞減之。
　㈣按刑事審判旨在實現刑罰權之分配的正義，故法院對有罪被
    告之科刑，應符合罪刑相當之原則，使輕重得宜，罰當其罪
    ，以契合社會之法律感情，此所以刑法第57條明定科刑時應
    審酌一切情狀，尤應注意該條所列10款事項以為科刑輕重之
    標準，並於同法第59條賦予法院以裁量權，如認犯罪之情狀
    顯可憫恕，認科以最低度刑仍嫌過重者，得酌量減輕其刑。
    又刑法第59條關於犯罪之情狀顯可憫恕，認科以最低刑度仍
    嫌過重者，得減輕其刑之規定，係立法者賦予審判者之自由
    裁量權，俾就具體之個案情節，於宣告刑之擇定上能妥適、
    調和，以濟立法之窮。是該條所謂犯罪之情狀，乃泛指與犯
    罪相關之各種情狀，自亦包含同法第57條所定10款量刑斟酌
    之事項，亦即該二法條所稱之情狀，並非有截然不同之領域
    。而94年2月2日修正公布、95年7月1日施行之刑法第59條修
    正立法理由稱：「本條所謂『犯罪之情狀可憫恕』，自係指裁
    判者審酌第57條各款所列事項以及其他一切與犯罪有關之情
    狀之結果」等語，亦同此旨趣。從而，審判法院此項自由裁
    量職權之行使，倘無明顯濫權或失當，應予尊重，無許當事
    人依憑主觀任指為違法（最高法院105年度台上字第853號判
    決意旨參照）。基此，審判法院於裁判上適用第59條酌減其
    刑時，自應就犯罪一切情狀（包括第57條所列舉之10款事項
    ），予以全盤考量，審酌其犯罪有無可憫恕之事由，以為判
    斷，並不排除第57條所列舉10款事由之審酌，如其程度達於
    確可憫恕，非不得予以酌減。查被告甲○○所為附表編號4幫
    助犯販賣第二級毒品之犯行，固屬不該，然被告甲○○身為被
    告乙○○之配偶，因被告乙○○之請託而引領購毒者至上址住處
    ，幫助販賣第二級毒品之對象僅1人、次數1次，並非向多眾
    頻繁為之，且被告甲○○需扶養1名未成年之女兒。本院審酌
    以上各情，雖被告甲○○所犯幫助販賣第二級毒品犯行，已依
    刑法第30條第2項、修正前毒品危害防制條例第17條第2項規
    定予以遞減其刑，惟觀諸被告甲○○上開犯罪情狀，論處減輕
    後之法定最低刑一年九月，仍不免予人情輕法重之感，難謂
    符合罪刑相當性及比例原則，在客觀上當足以引起一般人之
    同情，縱給予宣告減輕後之法定最低刑度，猶嫌過重，爰依
    刑法第59條之規定，就被告甲○○所犯幫助犯如附表編號4所
    示之罪減輕其刑，並依法遞減之。
肆、本院撤銷改判及維持原判決之理由：
一、撤銷改判部分（即被告甲○○部分）：
　㈠原審以被告甲○○如附表編號4所示幫助販賣第二級毒品之犯行
    罪證明確，因予論罪科刑，固非無見。惟按量刑之輕重，應
    注意刑法第57條各款所定科刑時應審酌之一切情狀，以為科
    刑輕重之標準。查被告甲○○於原審時雖未坦承犯行，然其事
    後已於本院時就本案犯罪事實坦承不諱，表示認罪，頗具悔
    意，足認本件原審量刑時之裁量事項已有所變動。原審「未
    及審酌」上情，不僅量刑失之過重，且因而未予適用修正前
    毒品危害防制條例第17條第2項規定減輕其刑，容有未洽。
    被告甲○○上訴意旨原否認犯罪，雖無理由，惟其事後已坦承
    認罪，而以原審未及審酌上情致量刑過重，及未適用修正前
    毒品危害防制條例第17條第2項規定減刑為由，指摘原判決
    不當，則非無理由，自應由本院將原判決關於被告甲○○部分
    予以撤銷改判，期臻適法。
　㈡爰審酌被告甲○○明知甲基安非他命係戕害他人身心之毒品，
    竟無視國家杜絕毒品犯罪禁令，幫助被告乙○○為附表編號4
    之販賣第二級毒品甲基安非他命之犯行，戕害國民身心健康
    ，危害社會治安，應予非難。惟念及被告甲○○係因與被告乙
    ○○當時為夫妻關係，始有本件之幫助行為，事後已於本院時
    坦承認罪，頗具悔意。兼衡被告甲○○之素行（參見臺灣高等
    法院被告前案紀錄表），幫助販賣毒品之對象人數1人、次
    數1次。暨被告甲○○自陳國中肄業之智識程度，從事餐廳內
    、外場工作，月入約2萬7,000元，離婚，獨力扶養1名未成
    年子女等一切情狀，量處被告甲○○有期徒刑一年二月，以示
    懲儆。
　㈢被告甲○○前未曾因故意犯罪受有期徒刑以上刑之宣告，有臺
    灣高等法院被告前案紀錄表在卷可按，被告甲○○係因前配偶
    被告乙○○之請託，一時失慮，致犯本罪，然已坦白認罪，應
    有反躬深省改過自新之可能。又被告甲○○僅係引領購毒者吳
    ○益上樓，犯罪情節輕微，且須獨力扶養0歲之女兒。況罪刑
    宣告本身即有一定之警惕效果，且同就應報觀點而論，緩刑
    宣告效力事後遭撤銷而喪失，絕大程度取決於行為人本身之
    後續舉止，緩刑祇不過是刑罰暫緩執行而已，以刑罰為後盾
    之緩刑宣告，不唯使其仍具充分之個別威嚇力，更可確立刑
    罰應報予行為人痛苦之本質，無論對行為人本身或一般人而
    言，刑罰之威嚇功用，殆不至因緩刑而減弱，亦無損於刑罰
    目的之實現。故本院考量被告甲○○犯後之態度及上開一切情
    狀，認被告甲○○已深具悔意，經此偵、審程序及科刑之教訓
    ，當已知所警惕，信無再犯之虞，本院認對被告甲○○所宣告
    之刑，以暫不執行為適當，爰依刑法第74條第1項第1款規定
    ，併予宣告緩刑三年，以勵自新。
二、維持原判決部分（即被告許慧迪部分）：　　
　  原審以被告許慧迪如附表編號1至4所示販賣第二級毒品之犯
    行，罪證明確，因予適用毒品危害防制條例第4條第2項（修
    正前）、第19條第1項，刑法第2條第1項前段、第11條、第4
    7條第1項、第51條第5款、第38條第4項、第38條之1第1項前
    段、第3項、第40條之2第1項等規定，並審酌：被告乙○○本
    身曾施用毒品，深知毒品戕害人體身心健康之鉅，亦明知販
    賣甲基安非他命為政府嚴厲查禁之行為，竟不思戒慎行事，
    因貪圖私益，即無視法紀，販賣甲基安非他命與他人牟利，
    所為有害於他人身體健康，危害社會治安和善良秩序匪淺，
    顯見其漠視政府防制毒品之政策與決心，殊屬不該。被告乙
    ○○犯後否認犯行，難認有悔意。兼衡被告乙○○自陳高職肄業
    、入監前從事當鋪業、離婚、有1名未成年子女之智識程度
    、家庭生活狀況等一切情狀，分別量處被告許慧迪如附表「
    罪刑及沒收」欄所示之刑，並定其應執行有期徒刑八年六月
    ，以示懲儆。復說明：未扣案行動電話1支，係供被告乙○○
    於販賣毒品時聯繫使用，依毒品危害防制條例第19條第1項
    規定，應予宣告沒收；於全部或一部不能沒收或不宜執行沒
    收時，依刑法第38條第4項規定追徵其價額。被告許慧迪係
    以附表所示之價格販賣第二級毒品甲基安非他命，並已實際
    收取價金，此等價金自屬其犯罪所得，應依刑法第38條之1
    第1項前段規定宣告沒收，於全部或一部不能沒收或不宜執
    行沒收時，則應依同條第3項規定追徵其價額。本院審核原
    審認事用法俱無不合，所量處之刑度，亦屬允當。被告許慧
    迪上訴意旨猶執前詞否認犯罪，指摘原判決不當，為無理由
    ，應予駁回。
據上論斷，應依刑事訴訟法第368條、第369條第1項前段、第364
 條、第299條第1項前段，毒品危害防制條例第4條第2項（修正
前）、第17條第2項（修正前），刑法第2條第1項前段、第11條
前段、第30條第1項前段、第2項、第59條、第74條第1項第1款，
判決如主文。
本案經檢察官蔡宜玲提起公訴，檢察官劉榮堂到庭執行職務。
中　　華　　民　　國　　111 　年　　3 　　月　　17　　日
                  刑事第三庭    審判長法　官  陳連發
                                      法　官  何秀燕
                                      法　官　洪榮家　　
以上正本證明與原本無異。
如不服本判決應於收受送達後20日內向本院提出上訴書狀，其未
敘述上訴理由者，並得於提起上訴後20日內向本院補提理由書（
均須按他造當事人之人數附繕本）「切勿逕送上級法院」。
　　　　　　　　　　　　　　　　　　　書記官  謝麗首
中　　華　　民　　國　　111 　年　　3 　　月　　17　　日
附錄本案論罪科刑法條
修正前毒品危害防制條例第4條第2項：
製造、運輸、販賣第二級毒品者，處無期徒刑或7 年以上有期徒
刑，得併科新臺幣1 千萬元以下罰金。

附表：
編號 對象 時間 地點 交易方式 罪刑及沒收 1 吳○益   109年5月22日凌晨3時30分許 臺南市○○區○○○街000巷000號吳○益住處旁巷子 乙○○利用未扣案行動電話下載通訊軟體LINE與吳○益聯繫毒品交易事宜後，在左揭地點見面，以4000元價格販賣第二級毒品甲基安非他命1包予吳○益。 乙○○販賣第二級毒品，累犯，處有期徒刑柒年陸月。未扣案之行動電話壹支及未扣案販賣毒品所得新臺幣肆仟元沒收，於全部或一部不能沒收或不宜執行沒收時，追徵其價額。 2 同上 109年5月26日下午2時許 臺南市○○區○○○街00巷0號乙○○住處1樓 同上 乙○○販賣第二級毒品，累犯，處有期徒刑柒年陸月。未扣案之行動電話壹支及未扣案販賣毒品所得新臺幣肆仟元沒收，於全部或一部不能沒收或不宜執行沒收時，追徵其價額。 3 同上 109年6月20日凌晨3時44分許 前開吳○益住處旁巷子 同上 乙○○販賣第二級毒品，累犯，處有期徒刑柒年陸月。未扣案之行動電話壹支及未扣案販賣毒品所得新臺幣肆仟元沒收，於全部或一部不能沒收或不宜執行沒收時，追徵其價額。 4 同上 109年6月29日凌晨3時3分許 乙○○住處即臺南市○○區○○○街00巷0號00樓之00 乙○○利用未扣案行動電話下載通訊軟體LINE與吳○益聯繫毒品交易事宜後，由甲○○在左揭地點1樓，引領吳○益至住處內，由乙○○以4000元價格販賣第二級毒品甲基安非他命1包予吳○益。 乙○○販賣第二級毒品，累犯，處有期徒刑柒年陸月。未扣案之行動電話壹支及未扣案販賣毒品所得新臺幣肆仟元沒收，於全部或一部不能沒收或不宜執行沒收時，追徵其價額。